臺灣臺北地方法院民事判決　　　　　　 100年度訴字第4150號
原　　　告　中國信託商業銀行股份有限公司
法定代理人　辜濂松
訴訟代理人　張子寧
　　　　　　官小琪
被　　　告　李佳寧即林淑華之.
訴訟代理人　羅翠慧律師
　　　　　　羅筱茜律師
上當事人間請求清償借款事件，經本院於中華民國100 年11月30
日言詞辯論終結，判決如下：
    主    文
被告應於繼承被繼承人林淑華（身分證統一編號：Ｚ000000000號
）所得遺產範圍內，給付原告新臺幣陸拾捌萬柒仟捌佰伍拾肆元
，及如附表所示之利息、違約金。
訴訟費用由被告負擔。
    事  實  及  理  由
一、原告主張：（一）訴外林淑華於民國91年10月23日向原告請
    領VISA信用卡（卡號：0000000000000000號）使用，依約被
    告即得持上開信用卡於特約商店簽帳消費，但應於當期繳款
    截止日前向原告清償，或以循環信用方式繳付最低應繳金額
    ，持卡人如未於每月繳款截止日前付清當期最低應繳金額或
    遲誤繳款期限者，應計付循環信用利息，而各筆循環信用利
    息之計算，係將各筆得計入循環信用本金之帳款，自各筆帳
    款之銀行入帳日起，以年息百分之20計算至該筆帳款完全付
    清為止。詎林淑華截至95年6 月23日止，累計消費記帳新臺
    幣（下同）396,371 元，其中379,230 元為消費款，13,141
    元為利息，4,000 元為其他費用。依約林淑華自應清償附表
    編號1 所示之金額、利息。（二）林淑華於94年2 月18日向
    原告借款180,000 元，約定本息分12期攤還，並訂於每月23
    日為攤還日，未按期攤還本息時，自遲延日起至清償日止，
    依應繳金額按年息百分之20加付違約金。惟被告本息僅繳至
    95年3 月23日止即未再清償，依約借款視為全部到期，尚欠
    附表編號2 所示本金、違約金。（三）林淑華於92年4 月4
    日向原告借款300,000 元，約定自92年4 月4 日起至96年4
    月4 日止循環動用，利息採固定利率計付，屆期本息如數清
    償，並約定如有停止付款或任何一宗債務不依約清償本金或
    付息者，債務視為全部到期，惟被告於95年1 月25日止，即
    未依約清償本息，依約借款視為全部到期，尚欠如附表編號
    3 所示本金、利息。（四）又林淑華業於95年9 月3 日死亡
    ，被告為其限定繼承人，依民法第1148條之規定，自應對林
    淑華之債務於繼承所得之遺產範圍內負清償之責。（五）爰
    分別基於信用卡消費、消費借貸、限定繼承法律關係，提起
    本件訴訟。聲明：如主文第一項所示。
二、被告則以：對原告與林淑華間消費借貸關係及林淑華之欠款
    金額不爭執；被告已開具遺產清冊呈報臺灣板橋地方法院聲
    請限定繼承，原告未於臺灣板橋地方法院公示催告期間內陳
    報債權，依法原告僅得就被告繼承林淑華遺產範圍內主張權
    利，又林淑華之遺產扣除有抵押權之債務、稅捐、喪葬費用
    後已無剩餘遺產，是被告無須對原告負給付之責等語，資為
    抗辯。
三、經查，原告主張林淑華積欠如附表所示金額、利息、違約金
    ，林淑華業於95年9 月3 日死亡，被告為林淑華之繼承人，
    已向臺灣板橋地方法院聲請限定繼承等情，為兩造所不爭執
    ，並有信用卡申請書、信用卡約定條款、簡易通信貸款約定
    書、帳務明細、客戶消費明細表、現金卡申請書、現金卡授
    信增補契約書、約定書、放款帳戶還款交易明細、戶籍謄本
    、臺灣板橋地方法院函在卷可按，堪可認定。已堪認原告主
    張之事實為實在。又被告已聲請限定繼承，並經臺灣板橋地
    方法院於95年9 月25日准予備查，依當時民法第1154條之規
    定，被告僅以因繼承所得之遺產，償還被繼承人之債務。從
    而，原告主張被告應於繼承林淑華之遺產內償還附表所示金
    額、利息、違約金，即有理由。
四、綜上所述，原告本於消費借貸法律關係、限定繼承法律關係
    ，訴請被告給付如主文第一項所示之金額，為有理由，應予
    准許。
五、據上論結，本件原告之訴為有理由，依民事訴訟法第78條，
    判決如主文。
中    華    民    國    100    年    12    月    9    日
                  民事第八庭    法  官  黃呈熹
以上正本係照原本作成
如對本判決上訴，須於判決送達後20日內向本院提出上訴狀
中    華    民    國    100    年    12    月    9    日
                                書記官  傅美蓮
┌──┬─────┬─────┬────┬──────┬───────┐
│編號│ 請求金額 │ 計息本金 │ 年利率 │ 利息之計算 │ 違約金之計算 │
├──┼─────┼─────┼────┼──────┼───────┤
│ 1  │ 396,371元│ 379,230元│   20%  │95年6月24日 │      無      │
│    │          │          │        │起至清償日止│              │
├──┼─────┼─────┼────┼──────┼───────┤
│ 2  │  15,000元│  15,000元│   無   │     無     │自95年3月24日 │
│    │          │          │        │            │起至清償日止按│
│    │          │          │        │            │年息20%計算。 │
├──┼─────┼─────┼────┼──────┼───────┤
│ 3  │ 276,483元│ 276,483元│ 18.25% │95年1月26日 │      無      │
│    │          │          │        │起至清償日止│              │
└──┴─────┴─────┴────┴──────┴───────┘